臺灣臺北地方法院刑事判決　　　　　　　　　　　　九十二年度交訴字第一三九號
　　公　訴　人　臺灣臺北地方法院檢察署檢察官
　　被　　　告　丙○○
　　輔　佐　人　葛成勛
　　即被告之父
右列被告因公共危險等案件，經檢察官提起公訴（九十二年度偵字第一八六五三號）
，本院判決如左：
    主      文
丙○○傷害人之身體，處有期徒刑陸月，如易科罰金，以參佰元折算壹日；又公然侮
辱人，處罰金貳佰元，如易服勞役，以參佰元折算壹日。
其餘被訴部分無罪。
    事      實
一、丙○○於民國九十二年七月二十五日上午十時十分許，騎乘車牌號碼ＡＶＬ─五
    一九號重型機車，沿臺北市華江橋機車引道由西向東行駛，途經該引道下坡左彎
    道處，適丁○○騎乘車牌號碼ＢＡＥ─九○○號重型機車自同向後方行駛而來，
    並自丙○○右側超車經過，丙○○明知若將其機車向右偏移，則其所騎乘之機車
    即會與丁○○之機車相互碰撞，肇致車禍並產生丁○○受傷之結果，竟基於傷害
    丁○○之未必故意，將其機車向右偏駛，使其機車右後車輪擦撞丁○○之機車左
    前車輪，致二車均倒地，丁○○因此受有右肱骨幹粉碎性骨折及橈神經損傷等傷
    害。丙○○於倒地起身後，復基於公然侮辱之犯意，在多數人均得共見共聞之狀
    態下，以「幹，為什麼要超車」之不雅言語，公然辱罵丁○○，足以減損丁○○
    之人格及社會評價，旋即離開現場。嗣經路人報案後，始知上情。
二、案經丁○○訴由臺灣臺北地方法院檢察署檢察官偵查起訴。
    理      由
一、訊據被告丙○○固坦承有與告訴人丁○○於前揭時地發生擦撞，並導致告訴人受
    有右肱骨幹粉碎性骨折及橈神經損傷之傷害，且其在肇事後、倒地起身之際口出
    「幹，為什麼要超車」之言語等情不諱，惟否認有何故意傷害、公然侮辱犯行，
    辯稱：其並無傷害告訴人之故意，係告訴人超車不慎始發生擦撞；口出「幹，為
    什麼要超車」，係為了發洩情緒，是對著天空罵，並非對著告訴人罵，也無侮辱
    告訴人之意云云。惟查：
（一）就傷害部分：
    １被告與告訴人於前揭時地發生車禍，致告訴人受有右肱骨幹粉碎性骨折及橈神
      經損傷等傷害，除據被告坦承不諱外，復據告訴人指訴明確（見偵查卷第五、
      六、二八頁、本院卷第四二頁反面）、證人江俊毅、乙○○結證屬實（見本院
      卷第六四、六六、六七頁），並有道路交通事故現場圖、道路交通事故補充資
      料表、交通事故談話紀錄表、道路交通事故調查報告表（一）（二）、現場照
      片、臺北市立中興醫院九十二年八月五日甲種、乙種診斷證明書等件在卷可證
      （見偵查卷第七至十一、十三至十六、十七至二十、四五頁）。
    ２復按行為人對於構成犯罪之事實，預見其發生而其發生並不違背其本意者，以
      故意論，刑法第十三條第二項定有明文，此即學說上所稱之「未必故意」或「
      間接故意」。經查：被告騎乘機車行經臺北市華江橋機車引道下坡左轉彎道遇
      告訴人超車時，確有騎車故意往右（即告訴人機車方向）偏移碰撞告訴人機車
      之行為，除據告訴人於偵查中指訴：「於九十二年七月二十五日十時十分我騎
      乘車號ＢＡＥ─九○○號重機車行經臺北市萬華區華江橋機車引道（板橋往臺
      北方向）時，突遭車號ＡＶＬ─五一九號重機車加速自我左方撞擊我左車後照
      鏡，致我機車倒地我亦跌落地下」等語（見偵查卷第五頁正反面），於本院審
      理時陳述：「我從右側超車，但我並無往被告方向靠過去，我過被告車時，被
      告往我這邊靠撞到我，所以我就倒在那邊」等語（見本院卷第四五頁反面）明
      確外，核與證人江俊毅於本院審理時證述：「我看到兩輛機車，在華江橋往台
      北，機車引道有一個有弧度那邊，我騎乘引道右邊，有兩台機車，在我前面，
      我騎乘在被害人（靠右邊）那台機車的後方，被告的車在告訴人的左邊，在轉
      彎前，被告（在我左前方，近被害人左方）的機車比告訴人的機車前面壹點，
      在轉彎處兩車幾乎平行，我在後面，我看到被告有將頭往右看一看右邊的被害
      人機車，接著被告的機車往右靠壹點，結果被告機車後輪撞到告訴人機車的前
      輪，兩台機車倒下來」等語相符（見本院卷第六六、六七頁）。又事發當時，
      被告之左方、前方均無車輛，業據被告、證人江俊毅分別於本院審理時、警詢
      供述明確（見本院第四五頁、偵查卷第十三頁交通事故談話紀錄表）。衡諸常
      情，機車在道路上行駛，非處於靜止狀態下，若發生擦撞，極易導致機車傾倒
      ，駕駛人受傷之結果，乃眾所周知之事實，被告自不能諉為不知，則其竟於前
      方、左方均無車輛之情形下，於機車尚在行駛中故往右偏移碰撞告訴人機車，
      對於告訴人可能因此受傷，非無所預見，自應構成未必故意。從而，被告辯稱
      其無傷害告訴人之故意，僅係推諉卸責之詞，自不足採。
    ３綜上，被告傷害犯行事證明確，應依法論科。
（二）就公然侮辱部分：
      被告與告訴人發生擦撞後，被告於倒地起身之際回頭以「幹，為什麼要超車」
      等不雅言詞辱罵告訴人等情，業據告訴人於偵查中、本院審理時指訴明確（見
      偵查卷第二八頁、本院卷第四四頁），核與證人江俊毅證述相符（見本院卷第
      六八頁），而被告復自承其於起身後確實有「回頭」口出上開侮辱性言詞（見
      偵查卷第二九頁、本院卷第二一頁）。觀諸被告發言時之情境、所配合之動作
      及所使用之文字，可知被告係於車禍倒地後心生不滿，始以上開足以減損告訴
      人人格名譽社會評價之字眼回頭辱罵告訴人，並責難其超車之行為，而該處係
      臺北市華江橋機車引道，機車來往通過頻繁，屬不特定人均得以共聞共見之場
      所，故被告之行為，自已構成公然侮辱。被告辯稱其係為了發洩情緒，始對天
      空罵，非公然侮辱云云，洵無足取，其公然侮辱之犯行亦堪以認定。
二、核被告所為，係犯刑法第二百七十七條第一項傷害罪、第三百零九條第一項公然
    侮辱罪。被告所犯上開二罪間，犯意各別，行為互殊，應予分論並罰。爰審酌被
    告未注意他人與自身安全，貿然於機車行進之際，故為碰撞之危險行為，且未能
    坦承犯行，猶飾詞狡辯，應予非難，惟考量其現正服役中，有國防部陸軍總司令
    部九十三年四月十九日鄭儉字第○九三○○○八五三○號函在卷可稽（見本院卷
    第二七頁），為使其安心服役，履行國民應盡義務，兼衡其犯罪動機、目的、手
    段、智識程度等一切情狀，量處如主文所示之刑，並就有期徒刑及罰金部分分別
    諭知易科罰金、易服勞役之折算標準。
三、公訴意旨另以：被告於肇事後，未對告訴人為必要之救護，即逕自騎車離開現場
    ，因認被告涉犯刑法第一百八十五條之四肇事逃逸罪嫌云云。惟按刑法第一百八
    十五條之四之肇事致人死傷而逃逸罪，固不以行為人對於事故之發生應負過失責
    任為必要，但仍以行為人對於事故之發生非出於故意為前提。蓋所謂駕駛動力交
    通工具肇事，依據文義，係指「發生交通事故」、「發生車禍」而言，應屬「意
    外」之情形，若蓄意運用車輛以為殺人或傷害人之犯罪工具，即應成立殺人或傷
    害罪，不應稱為駕駛動力交通工具肇事。此觀該條之立法理由，係為「維護交通
    安全，加強救護，減少被害人之死傷，促使駕駛人於肇事後，能對被害人即時救
    護，特增設本條，關於肇事致人死傷而逃逸之處罰規定。」，可知確保交通秩序
    之維護，減少被害人之傷亡，以促進交通之安全，方為本條立法之目的，故其適
    用上應限於車禍肇事之交通案件，亦即惟有以行為人非因故意，駕駛動力交通工
    具肇事，並於肇事後，對於被害人不施加救護而逃逸，始克成立，如係故意以汽
    車作為殺人或傷害人之工具，立法者本無對於行為人於故意殺人或傷人後，仍留
    現場對於被害人為即時救護之期待，縱行為人嗣後駕車逃離現場，亦僅能論以殺
    人或傷害之罪責，尚難以侵害社會法益之公共危險罪相繩（最高法院九十二年度
    臺上字第一一○二號判決意旨可資參照）。被告故意擦撞告訴人致其受傷之行為
    ，係成立刑法第二百七十七條第一項之傷害罪，已如前述，則被告於故意傷害告
    訴人後，未對告訴人為救護之行為，縱認屬實，揆諸前揭法條，亦無構成刑法第
    一百八十五條之四肇事逃逸罪之餘地，公訴人對此容有誤會，本院爰依法諭知無
    罪之判決。
據上論斷，應依刑事訴訟法第二百九十九條第一項前段、第三百零一條，刑法第二百
七十七條第一項、第三百零九條、第四十一條第一項前段、第四十二條第二項，罰金
罰鍰提高標準條例第一條前段、第二條，判決如主文。
本案經檢察官甲○○到庭執行職務。
中　　　華　　　民　　　國　　九十三　　年　　 十二 　　月　　二十二　　日
                              臺灣臺北地方法院交通法庭
                                審判長法  官  陳興邦
                                      法  官  劉亭柏
                                      法  官  劉素如
右正本證明與原本無異。
如不服本判決，應於判決送達後十日內向本院提出上訴狀（應抄附繕本）。告訴人或
被害人如對於本判決不服者，應具備理由請求檢察官上訴，其上訴期間之計算係以檢
察官收受判決正本之日期為準。
                                      書記官  陳俐妙
中　　　華　　　民　　　國　　九十三　　年　　 十二 　　月　　二十二　　日
附錄法條：刑法第二百七十七條、第三百零九條
中華民國刑法第二百七十七條
(普通傷害罪)
傷害人之身體或健康者，處三年以下有期徒刑、拘役或一千元以下罰金。
犯前項之罪因而致人於死者，處無期徒刑或七年以上有期徒刑；致重傷者
，處三年以上十年以下有期徒刑。
中華民國刑法第三百零九條
(公然侮辱罪)
公然侮辱人者，處拘役或三百元以下罰金。
以強暴犯前項之罪者，處一年以下有期徒刑、拘役或五百元以下罰金。
